【裁判字號】    99,抗,1395
【裁判日期】    990927
【裁判案由】    訴訟救助
【裁判全文】
臺灣高等法院民事裁定                  99年度抗字第1395號
抗 告 人  乙○○
代 理 人  高雪琴律師
上列抗告人因與相對人甲○○間撤銷股權讓與契約書意思表示事
件聲請訴訟救助，對於中華民國99年8月10日臺灣桃園地方法院
99年度救字第44號所為裁定提起抗告，本院裁定如下：
    主  文
抗告駁回。
抗告訴訟費用由抗告人負擔。
    理  由
一、按當事人無資力支出訴訟費用者，得聲請訴訟救助，民事訴
    訟法第107條第1項固定有明文。惟當事人因無資力支出訴訟
    費用而聲請訴訟救助者，關於無資力支出訴訟費用之事由，
    應提出可使法院信其主張為真實並能即時調查之證據，以釋
    明之，此觀民事訴訟法第109條第2項、第284條規定自明。
    又所謂無資力，係指窘於生活，且缺乏經濟信用者而言（最
    高法院43年台抗字第152號判例參照）。又法院於具體個案
    應審酌當事人所提證據而為准駁訴訟救助聲請之裁定，財團
    法人法律扶助基金會（下稱法律扶助基金會）准予法律扶助
    之決定，對於法院並無拘束力。蓋對照民事訴訟法第107條
    所定訴訟救助之要件及法律扶助法第62條但書之規定，若謂
    一經法律扶助基金會准予法律扶助者，於訴訟程序中聲請訴
    訟救助時，法院即應准其訴訟救助，無異將法院裁定准駁訴
    訟救助之職權，交由該基金會全權決定，顯非立法之原意（
    最高法院98年度台抗字第928號裁定參照）。
二、本件抗告人在原法院聲請訴訟救助，依原法院所調取之稅務
    電子閘門財產所得調件明細表所示，抗告人於民國98年度，
    計有獎金、薪資等所得為新台幣（下同）24萬6,600元，另
    經扣除本案爭訟之忠原交通企業股份有限公司（下稱忠原公
    司）投資額200萬元之股份外，尚有房屋（門牌號嘉義縣中
    埔鄉隆興村湖仔厝12-8號）及土地（嘉義縣中埔鄉○○○段
    0000-0000地號）各一筆等財產總額為42萬2,500元（見原法
    院救字卷第7至8頁）。又依另案臺灣桃園地方法院97年度家
    訴字第14號遺產分割事件之確定判決，經扣除本案爭訟之唐
    城通運有限公司出資額100萬元及忠原公司出資額83萬3,333
    元外，抗告人尚可分得坐落桃園縣楊梅鎮○○段1224地號土
    地及門牌號碼桃園縣楊梅鎮○○○街1巷3號2樓之1房屋之變
    賣價金1/6、海麗光碟科技股份有限公司股份5,250股、大眾
    商業銀行股份有限公司股份338股、汽車6輛之變賣價金1/6
    、金錶2只之變賣價金1/6等財產（見本院卷第13至17頁）。
    縱抗告人主張上開忠原公司薪資為人頭員工之薪資無法取得
    ，嘉義縣中埔鄉房地係屬自住房屋，不應列入可處分之資產
    云云屬實，惟仍有上開所分得之遺產可為處分，而抗告人訴
    請相對人撤銷股權讓與契約書意思表示事件之訴訟標的金額
    為383萬3333元，僅須繳納第一審裁判費3萬9, 016元（見本
    院卷第12頁），已足資證明抗告人既非全無財產，尤難認其
    缺乏經濟上之信用，自難認抗告人確無資力支出訴訟費用。
三、雖抗告人曾聲請法律扶助基金會桃園分會（由嘉義分會移轉
    辦理）准予扶助（見本院卷第10頁、第19至21頁）。惟法律
    扶助法第62條已明定：「經分會准予法律扶助之無資力者，
    其於訴訟程序中，向法院聲請訴訟救助時，應准予訴訟救助
    ，但另有不符法律扶助事實之證明者，不在此限。」，經觀
    之該分會審查決定通知書及審查表所載抗告人全戶可處分收
    入3,750元、全戶可處分資產0元，顯與前揭抗告人所擁有之
    資產不符，且抗告人既非確無資力支出訴訟費用，已如上述
    ，自屬具有上開法條但書所規定之情形，尚難據為有利於抗
    告人之認定。揆諸首揭說明，抗告人所為訴訟救助之聲請，
    自屬不應准許。從而原裁定駁回抗告人所為訴訟救助之聲請
    ，並無不合。抗告意旨指摘原裁定不當，聲明廢棄，為無理
    由，應予駁回。
四、據上論結，本件抗告為無理由，依民事訴訟法第495條之1第
    1項、第449條第1項、第95條、第78條，裁定如主文。
中    華    民    國    99    年    9     月    27    日
                  民事第五庭
                        審判長法  官 林鄉誠
                              法  官 楊豐卿
                              法  官 曾部倫
正本係照原本作成。
本裁定除以適用法規顯有錯誤為理由外，不得再抗告。如提起再
抗告，應於收受後10日內委任律師為代理人向本院提出再抗告狀
。並繳納再抗告費新台幣１千元。
中    華    民    國    99    年    9    月     28    日
                              書記官 黃麗玲

司法院資訊處製作；財團法人民間司法改革基金會備份。
